臺灣臺北地方法院刑事判決
110年度訴字第483號
公  訴  人  臺灣臺北地方檢察署檢察官
被      告  朱彥瑋


                    （另案在法務部○○○○○○○○○○○執行）
選任辯護人  方志偉法扶律師
上列被告因違反毒品危害防制條例案件，經檢察官提起公訴（11
0年度偵字第9228號、第13052號），本院判決如下：
    主  文
朱彥瑋犯如附表一及二所示之罪，各處如附表一及二「主文」欄
所示之刑及沒收。不得易科罰金部分，應執行有期徒刑陸年。
    事  實
朱彥瑋明知甲基安非他命為毒品危害防制條例所列管之第二級
  毒品，不得非法販賣、持有及施用，竟分別為下列行為：
㈠其意圖營利，基於販賣第二級毒品甲基安非他命之犯意，由其
  持用行動電話門號0000000000號作為聯絡工具，分別於如附表
  一編號1及2所示之時、地，將如附表一編號1及2所示之第二級
  毒品甲基安非他命販賣予黃俊琿。
㈡其基於幫助施用第二級毒品之犯意，受楊朝欽之委託，合資購
  買如附表二所示之第二級毒品甲基安非他命，由其出面進行交
  易後，將其中第二級毒品甲基安非他命10公克交予楊朝欽，以
  此方式幫助楊朝欽施用第二級毒品甲基安非他命1次。
案經臺北市政府警察局刑事警察大隊（下稱北市刑警大隊）報
  告臺灣臺北地方檢察署（下稱臺北地檢署）檢察官偵查起訴。
    理  由
壹、程序方面
證人即買家黃俊琿於警詢中之證述不具證據能力：
　按被告以外之人於審判外之言詞或書面陳述，除法律有規定者
  外，不得作為證據，刑事訴訟法第159條第1項定有明文。證人
  黃俊琿於警詢中所為陳述，屬被告以外之人於審判外所為之陳
  述，被告既爭執上述警詢筆錄之證據能力（見本院110年度訴
  字第483號卷《下稱本院卷》第219頁），本院審酌尚無刑事訴訟
  法第159條之2及同條之3得為證據之例外情形存在，揆諸前揭
  規定，伊等於警詢中所為之陳述，應認無證據能力。
證人即被告朱彥瑋之友人楊朝欽於警詢中之證述，有證據能力
  ：
㈠按被告以外之人於檢察事務官、司法警察官或司法警察調查中
  所為之陳述，與審判中不符時，其先前之陳述具有較可信之特
  別情況，且為證明犯罪事實存否所必要者，得為證據，刑事訴
  訟法第159條之2分別定有明文。所謂「與審判中不符」，係指
  該陳述之主要待證事實部分，自身前後之陳述有所矛盾不符，
  導致應為相左之認定，此並包括先前之陳述詳盡，於後簡略，
  甚至改稱忘記、不知道或有正當理由而拒絕陳述（如經許可之
  拒絕證言）等實質內容已有不符者在內（最高法院100年度台
  上字第1296號判決意旨參照）。又所稱「必要性」要件，係指
  該審判外陳述為證明犯罪之待證事實存在或不存在所不可或缺
  ，亦即就具體個案案情及相關卷證判斷，為發現實質真實目的
  ，認為除該項審判外之陳述外，已無從再就同一供述者取得與
  其上開審判外陳述相同供述內容，倘以其他證據代替，亦無從
  達到同一目的而言；又所謂「可信性」要件，則指陳述係在特
  別可信為真實之情況下所為者而言，亦即法院應斟酌陳述時外
  部附隨環境或條件，例如時間之間隔、是否為有意識之迴避、
  有無受外力干擾或事後串謀、警詢製作之筆錄記載是否完整、
  是否出於自由意識陳述等情，綜合判斷，細究陳述人問答態度
  、表情與舉動之變化，以查是否具較可信之特別情況。
㈡證人楊朝欽於警詢中所為陳述，固屬被告以外之人於審判外所
  為之陳述，然伊於審理中，就「何人實際出面交易購毒」之攸
  關案情重要事項所為證述（見本院卷第307頁至第310頁），與
  警詢中所述有所不同，並有記憶不清及說詞反覆之情事（見本
  院卷第307頁）。衡諸伊於警詢中陳述較接近案發時點，記憶
  應較為清晰，且因被告不在場，較無來自被告同庭之心理壓力
  而為虛偽不實陳述之機會，故伊於警詢中較有可能據實陳述。
  又觀之伊於警詢中係經員警以一問一答，且查無以強暴、脅迫
  、威脅、利誘或其他不正方法詢問，可見伊所為警詢中之陳述
  應無受到不當汙染或外界干擾，相較於審判中證述時之客觀環
  境及條件，應以前開警詢中所為之陳述具有較可信之特別情況
  。再者，伊之陳述涉及被告有無幫助施用第二級毒品甲基安非
  他命犯行，因此種犯行多較為隱密，尚無從以其他證據而達同
  一目的，實為證明犯罪事實存否所必要，依刑事訴訟法第159
  條之2規定，應認有證據能力。況且，證人楊朝欽於本院審理
  中，以證人身分到場證述，經被告及其辯護人交互詰問，賦予
  被告行使反對詰問權之機會，已踐行保障被告對於前開證人之
  正當詰問權，則證人楊朝欽於警詢中之證述，自屬有證據能力
  且經合法調查，而得採為證據無疑。
證人黃俊琿及楊朝欽於偵查中之證述，有證據能力：
㈠按被告以外之人於偵查中向檢察官所為之陳述，除顯有不可信
  之情況者外，得為證據，此為刑事訴訟法第159條之1第2項所
  明定。蓋檢察官既代表國家偵查犯罪、實施公訴，依法有訊問
  被告、證人或鑑定人之權，且實務運作時，偵查中檢察官向被
  告以外之人所取得之陳述，原則上均能遵守法律規定，不致違
  法取供，其可信性甚高，除反對該項供述得具有證據能力之一
  方，已釋明「顯有不可信之情況」之理由外，不宜遽指該證人
  於偵查時之陳述不具證據能力。
㈡查證人黃俊琿及楊朝欽於偵查時以證人身分所為之證述，業經
  具結，有各該結文可參（見臺北地檢署110年度偵字第9228號
  卷《下稱9228偵卷》第185頁、第225頁、第291頁），且伊等於
  本院審理中，復以證人之身份到庭具結後接受被告及其辯護人
  之詰問，已賦予對質詰問之機會，是伊等於偵查時之證述，當
  認有證據能力且經合法調查，而得採為證據。從而，被告及其
  辯護人認上揭偵查時之證述，均不具證據能力云云（見本院卷
  第219頁），並非可採。　
其餘本案判決所引用被告以外之人於審判外之陳述，均有證據
  能力：
㈠按被告以外之人於審判外之陳述，雖不符合同法第159條之1至
  第159條之4之規定，但經當事人於審判程序同意作為證據，法
  院審酌該言詞陳述或書面陳述作成時之情況，認為適當者，亦
  得為證據，同法第159條之5第1項定有明定。
㈡本案判決所引用其餘被告以外之人於審判外之陳述，因被告於
  準備程序中就該等供述證據之證據能力表示同意（見本院卷第
  219頁），且檢察官、被告及其辯護人迄至言詞辯論終結前均
  未再聲明異議，復經本院審酌該等陳述作成時之情況，認為以
  之作為證據應屬適當，依上開規定，應認有證據能力。
本案LINE通訊軟體（下稱LINE）對話訊息翻拍照片，均有證據
  能力：
　按通訊軟體所留存歷史對話之電磁紀錄，係以科學機械方式生
  成，所呈現對話內容之畫面再經翻拍成照片，或轉成譯文書面
  ，具有可接近性（易讀、易懂），其真實性無虞時，對於事實
  之還原，較諸證人事後根據其體驗所為之供述，因受限於個人
  記憶、認知、表達能力及意願等，難免無法期待毫無錯漏者，
  應屬優勢證據，而具較高之證據價值，自得作為證據，法院倘
  依書證之證據方法於審判程序踐行法定證據調查，採為認定事
  實存否之基礎，自屬適法（最高法院110年度台上字第5802號
  判決意旨參照）。本案卷附之LINE翻拍照片乃翻攝自證人黃俊
  琿及楊朝欽手機內之對話內容，並經本院依法踐行證據調查之
  程序（見本院卷第331頁），復無事證足認有違背法定程式，
  或透過偽造、變造所取得之情事，應認有證據能力。
卷附如附表一所示時、地之道路監視器影像畫面翻拍照片，有
  證據能力：
  按錄影係以機器設備將事件經過如實照錄，苟未經過人為剪接
  ，錄影光碟之內容即係所錄事實之重現，並未摻雜任何人之作
  用，致影響內容所顯現之真實性，自有證據能力（最高法院98
  年度台上字第7228號判決意旨參照）。查卷附如附表一所示時
  、地之道路監視器影像畫面，係北市刑警大隊員警於案發後為
  供本案刑事偵查之用，調閱沿途監視器錄影而取得，該影像畫
  面係利用攝影器材將可以視覺感官認知之現象予以拍攝，再經
  員警將此畫面予以翻拍，為保全拍攝時現象所呈現之方法，具
  有與該現象相同之效用，查無經過人為不當剪輯或變造之跡象
  ，足信其內容所顯現之真實性，又該等監視器影像畫面翻拍照
  片非屬員警違法取得，是該項證據之取得過程及其內容所顯現
  之真實性應無疑義，自有證據能力。是被告及辯護人否認上開
  證據之證據能力（見本院卷第219頁），並不可採。
其餘資以認定事實之非供述證據（詳後述），查無違反法定程
  序取得之情形，依刑事訴訟法第158條之4之反面解釋，亦具證
  據能力。
貳、實體部分：
認定事實所憑之證據及理由：
　訊據被告矢口否認有何販賣及幫助施用毒品之犯行，辯稱：㈠
  黃俊琿向其詢問購買第二級毒品甲基安非他命，其騙黃俊琿冰
  糖是毒品，僅交付冰糖給黃俊琿，並未販賣毒品（見9228偵卷
  第55頁至第57頁，本院卷第175頁）；㈡其與楊朝欽約定合資第
  二級毒品甲基安非他命1台兩，但楊朝欽現金不夠，變成由其
  代墊，後來楊朝欽沒有把錢給其，其就未把毒品交付楊朝欽云
  云（見本院卷第175頁）。經查：
㈠有關如事實欄㈠所示之部分：
⒈被告與黃俊琿相約以金錢為代價交付第二級毒品甲基安非他命
  ，嗣被告分別於如附表一編號1及2所示之時、地，將某物品交
  付予黃俊琿，並收取如附表一編號1及2所示之價金等情，業據
  證人黃俊琿於偵查時及審理中證述綦詳（見9228偵卷第288頁
  至第288-1頁，見本院卷第271頁至第272頁、第277頁），並有
  LINE對話訊息翻拍照片、監視器影像畫面翻拍照片、LINE PAY
   MONEY會員資料及會員帳戶交易紀錄等件附卷可稽（見9228偵
  卷第91頁至第93頁、第95頁至第98頁、第103頁至第104頁），
  且被告對此未加以爭執，是此部分事實，應堪認定。
⒉被告雖辯稱其交付黃俊琿之物品為冰糖，而非毒品云云，惟證
  人黃俊琿於偵查時結證稱：伊施用過向LINE暱稱「WaliWali」
  的朱先生購入的毒品，用的時候覺得味道有點奇怪，很快就變
  黑；（檢察官問：「跟你先前施用安非他命毒品感覺相同嗎？
  」）跟伊先前施用毒品的感覺差不多；伊用的時候有覺得怪怪
  的，但並不覺得是糖等語（見9228偵卷第288頁至第288-1頁）
  ，又於審理中結證稱：伊跟被告買過2次毒品，向被告買的毒
  品燒的時候很快就變黑，比較沒有甲基安非他命特有的味道，
  但是施用時還是會亢奮，2月3日及同月16日施用都有亢奮。（
  審判長問：「你於偵查中表示扣到的毒品是跟LINE暱稱『WaliW
  ali』的朱先生買的，之後檢察官問你，該2包毒品施用有無異
  樣，你回稱用的時候覺得味道有點奇怪，很快就變黑，檢察官
  再接著問你，跟你先前施用安非他命的感覺相同嗎，你回稱感
  覺差不多，這段陳述是否實在？」）實在。（審判長問：「所
  以你的意思是你跟朱彥瑋買的2包毒品施用之後感覺跟你先前
  施用甲基安非他命的感覺是差不多的，是否如此？」）因為伊
  還是有興奮的感覺；伊於2月3日及同月16日施用向被告購買的
  毒品時，除了燒烤毒品的味道外，有聞到燒焦的味道，當時沒
  有聞到類似糖或焦糖的氣味等語（見本院卷第272頁至第273頁
  、第275頁至第276頁、第278頁），酌以證人黃俊琿前揭證述
  前後一致，而無矛盾或其他明顯之瑕疵可指，並均具結以擔保
  證述之憑信性，當屬真實可採，足認被告於如附表一編號1及2
  所示之時、地，交付予證人黃俊琿之物品，確係彼等約定交易
  之第二級毒品甲基安非他命無訛。是被告辯稱其僅交付冰糖給
  證人黃俊琿，並未販賣毒品云云，不足採信。
⒊又販賣毒品此違法行為，非可公然為之，其交易亦無公定價格
  ，不論任何包裝，均可任意分裝增減分量，且每次買賣之價量
  ，亦每隨雙方關係深淺、資力、需求及對行情之認知、來源是
  否充裕、查緝是否嚴緊，購買者被查獲時供出來源之可能性等
  而有異，委難查獲利得之實情，但為避免知過坦承者難辭重典
  ，飾辭否認者反得僥倖之不當結果，除別有事證可認係按同一
  價量委買、轉售或無償贈與外，即應認販賣之人確有營利意圖
  。查被告與證人黃俊琿間並非至親，如其於交易過程無欲從中
  賺取差價或貪圖小利，自無必要甘冒觸犯刑罰之高度風險而從
  事毒品交易行為，足徵其主觀上確有營利之意圖甚明。從而，
  被告意圖營利，基於販賣第二級毒品甲基安非他命之犯意，販
  賣如附表一編號1及2所示之第二級毒品甲基安非他命予證人黃
  俊琿之事實，洵堪認定。
㈡有關如事實欄㈡所示之部分：
⒈被告與楊朝欽約定合資購買第二級毒品甲基安非他命1台兩即37
  .5公克，並由被告於如附表二所示之時、地出面進行交易等情
  ，經證人楊朝欽於警詢中及偵查時證述明確（見9228偵卷第62
  頁、第64頁至第65頁、第180頁至第182頁），並有LINE對話訊
  息翻拍照片存卷可考（見9228偵卷第109頁），且被告對此亦
  未加以爭執，故此部分事實，堪可認定。至關於合資購毒之始
  末及何人出面交易毒品，證人楊朝欽於警詢中及偵查時證稱：
  伊與被告合資購毒，由被告去「Jerry Ling」住處購買，伊沒
  有一起去；是伊找被告合資的，因為伊沒有其他毒品來源，如
  果沒有合資，1公克市價是2,500元至3,000元等語（見9228偵
  卷第62頁、第180頁），然於審理中改稱：當時是伊到現場把
  錢交給「Jerry Ling」，因為當天被告有事，伊就先幫忙去拿
  彼等一起合資的毒品，並把錢交給「Jerry Ling」等語（見本
  院卷第307頁至第309頁），而有所扞格，惟審酌伊於警偵時之
  證述，較接近案發時點，記憶應較為清晰，且無不合理或相互
  矛盾之處，亦與被告所陳：其與證人楊朝欽合購毒品甲基安非
  他命，由其出面購買等語（見本院卷第175頁）互核相符，故
  證人楊朝欽於警偵時之證述，當較為可信，足認被告係受證人
  楊朝欽之委託，與伊合資購買毒品，並由被告實際出面交易上
  開毒品。
⒉被告固辯稱其幫忙證人楊朝欽代墊，證人楊朝欽沒有把錢給其
  ，其就未把毒品交付證人楊朝欽云云，然證人楊朝欽於偵查時
  結證稱：伊確實有拿到10公克的毒品，是在1月20日的隔一週
  左右在被告家裡拿到，錢是被告先墊錢去拿毒品，伊拿了年終
  獎金後再給被告；伊與被告間LINE對話中，提及22,000元的算
  式（本院按：即如附件所示之對話內容），其中14,000元是合
  資的錢，5,000元應該是房租，另外2次1,500元是拿毒品的錢
  ；（檢察官問：「110年1月20日你合資的部分，你是出14,000
  元？」）是，伊拿到10公克的安非他命等語（見9228偵卷第18
  0頁至第182頁），復於審理中結證稱：110年1月20日伊與被告
  合資一起購買毒品，伊出資的金額以偵查中所述之14,000元為
  準，購買的毒品大概於1月20日後的1週，在伊等一起居住的地
  方，是被告拿給伊；（審判長問：「《提示偵卷第181頁第7個
  問答》你於偵查中說得很明確，你是在1月20日的隔一週由被告
  在家中拿給你的等語，能否說明偵查中所述是否實在？」）這
  個回答應該是正確的等語（見本院卷第307頁、第310頁），佐
  以被告與證人楊朝欽於110年1月20日有如附件所示之LINE對話
  訊息，於此之後，未見被告再向證人楊朝欽催討合資購毒之款
  項，抑或提及於清償款項前不予交付毒品等內容，有LINE對話
  訊息翻拍照片存卷供參（見9228偵卷第109頁至第113頁），足
  徵該次合資購毒，證人楊朝欽所分攤金額之14,000元，應無積
  欠未付之情形，是認被告與證人楊朝欽合資購買如附表二所示
  之毒品，由被告出面完成交易後，確有將證人楊朝欽可分受之
  第二級毒品甲基安非他命10公克交付之，而以此方式幫助證人
  楊朝欽施用毒品之事實。是被告前揭辯解，顯不足採。
㈢綜上所述，被告否認各節均非可採，本案事證明確，被告犯行
  已堪認定，應予依法論科。　　
論罪科刑：
㈠論罪部分：　
⒈如事實欄㈠所示部分（即附表一）：
　按甲基安非他命為毒品危害防制條例第2條第2項第2款明定之
  第二級毒品。是核被告如附表一編號1及2所為，均係犯毒品危
  害防制條例第4條第2項之販賣第二級毒品罪。被告販賣前持有
  、意圖販賣而持有第二級毒品之低度行為，均應為其販賣之高
  度行為所吸收，不另論罪。
⒉如事實欄㈡所示部分（即附表二）：　
　按苟無營利之意圖，無償受他人委託，出面共同合資購買，並
  分攤價金及分受毒品，以便利、助益委託人施用者，為幫助施
  用毒品（最高法院110年度台上字第2239號、第558號判決意旨
  參照），本案被告受楊朝欽委託，與楊朝欽合資購買如附表二
  所示之毒品，由被告出面購買毒品，彼等分攤價金及分受毒品
  ，以便利楊朝欽施用第二級毒品甲基安非他命，自屬幫助施用
  之行為。是核被告所為，係犯刑法第30條第1項、毒品危害防
  制條例第10條第2項之幫助施用第二級毒品罪。被告持有第二
  級毒品之低度行為，為其幫助施用第二級毒品之高度行為所吸
  收，不另論罪。
⒊被告就如附表一編號1、2及附表二所為，犯意各別，行為互殊
  ，應予分論併罰。
㈡科刑部分：
⒈累犯不予加重之說明：
　被告前因如附表四編號1至3所示之案件接續執行，並於105年5
  月3日假釋出監，迄至同年12月28日假釋期滿未經撤銷，視同
  執行完畢；又因如附表四編號4所示之案件，於109年5月6日易
  科罰金執行完畢等情，有臺灣高等法院被告前案紀錄表在卷可
  參（見本院卷第349頁至第357頁、第360頁、第365頁），其於
  5年內故意再犯本案有期徒刑以上之罪，固合於累犯規定之要
  件。惟參酌司法院釋字第775號解釋意旨，於刑法修正前，為
  避免發生罪刑不相當之情形，法院應依該解釋意旨，就個案裁
  量是否加重最低本刑。本院審酌被告所犯之前案販賣第二級毒
  品犯行部分，案發時間係在101年間，與本案犯罪時間相隔甚
  遠，縱其再犯本案犯行，尚難認有特別之惡性或對刑罰反應力
  薄弱；其前案轉讓禁藥、施用毒品犯行部分，亦與本案如事實
  欄㈠及㈡所示之行為態樣有別，並經衡酌各項量刑事由後，認
  被告於本案所犯罪名之法定刑度範圍內，應已足以充分評價其
  所應負擔之罪責，尚無依刑法第47條第1項規定加重其刑之必
  要，先予敘明。
⒉如事實欄㈡所示之犯行，有毒品危害防制條例第17條第1項規定
  適用，如事實欄㈠所示之犯行則無前開規定適用：
⑴按犯第4條至第8條、第10條或第11條之罪，供出毒品來源，因
  而查獲其他正犯或共犯者，減輕或免除其刑，毒品危害防制條
  例第17條第1項定有明文。所謂「查獲」，除指查獲該其他正
  犯或共犯外，並兼及被告所指其毒品來源其事（最高法院101
  年度台上字第4702號判決意旨參照)。
⑵如事實欄㈡所示之幫助施用第二級毒品犯行，被告供出其與楊
  朝欽合資購買毒品之來源為凌侍中（LINE暱稱「Mr.J」，英文
  名字「JERRY LING」），因而查獲共犯凌侍中幫助施用毒品，
  並經臺北地檢署檢察官提起公訴（110年度偵字第15344號、第
  19428號）等情，此有偵訊筆錄、北市刑警大隊111年3月2日北
  市警刑大八字第1113034725號函及所附之刑事案件報告書、起
  訴書等件附卷足憑（見9228偵卷第303頁，本院卷第243頁至第
  249頁、第366頁以下），符合毒品危害防制條例第17條第1項
  規定，爰予減輕其刑。
⑶至被告雖於警詢中供稱：警方所查扣之毒品，係其於110年3月5
  日在亞洲大樓內的套房裡，向「皮勒」即「皮妹」購買等語（
  見9228偵卷第51頁、第266頁），因此查獲陳衫毓及某不詳男
  子於上開時、地販賣第二級毒品甲基安非他命予被告之事實，
  並經臺北地檢署檢察官提起公訴之情，固有該署111年3月7日
  北檢邦盈110偵9228字第1119019457號函及所附之起訴書存卷
  可佐（見本院卷第235頁至第242頁）。惟稽之如事實欄㈠所示
  之販賣第二級毒品犯行，分別為110年2月3日、同年月16日，
  早於被告向陳衫毓購入毒品之日期（110年3月5日），則被告
  販賣予黃俊琿之第二級毒品，應無可能來源為其於110年3月5
  日向陳衫毓所購得，況被告於警詢及準備程序中均稱：扣案之
  毒品，僅係供其自己施用等語（見9228偵卷第49頁，本院卷第
  220頁至第221頁），可見扣案之第二級毒品甲基安非他命，並
  非被告販賣後剩餘，與本案販賣毒品犯行無關，縱被告供出此
  部分毒品來源，因而查獲陳衫毓，尚難認已就「所犯販賣第二
  級毒品罪，供出毒品來源」，應無毒品危害防制條例第17條第
  1項規定之適用，附此敘明。
⒊如事實欄㈡所示之犯行，被告以幫助他人犯罪之意，參與犯罪
  構成要件以外之行為，爰依刑法第30條第2項幫助犯規定減輕
  其刑。
⒋如事實欄㈠所示之犯行，適用刑法第59條規定之說明：
⑴按犯罪之情狀顯可憫恕，認科以最低度刑仍嫌過重者，得酌量
  減輕其刑，刑法第59條定有明文。本條所謂「犯罪之情狀」顯
  可憫恕，與刑法第57條所稱之審酌「一切情狀」，二者意義雖
  有不同，惟於裁判上酌量減輕其刑時，本應就犯罪一切情狀（
  包括刑法第57條所列舉之10款事項），予以全盤考量，審酌其
  犯罪有無可憫恕之事由，以為判斷，故適用第59條酌量減輕其
  刑時，並不排除第57條所列舉10款事由之審酌，倘法院就犯罪
  一切情狀全盤考量，並敘明被告犯罪之情狀顯可憫恕，認科以
  最低度刑仍嫌過重，且其裁量權之行使未見有濫用或不當者，
  即有其適用（最高法院107年度台上字第4440號判決意旨參照
  ）。而就販賣毒品案件中，同為販賣毒品之人，其原因動機不
  一，犯罪情節未必盡同，或有大盤毒梟者，亦有中、小盤之分
  ，甚或僅止於吸毒者同儕間為求互通有無之有償轉讓者亦有之
  ，其販賣行為所造成危害社會之程度自屬有異，於此情形，倘
  依其情狀處以適當徒刑，即足以懲儆，並可達防衛社會之目的
  者，自非不可依客觀之犯行與主觀之惡性二者加以考量其情狀
  ，是否有可憫恕之處，適用刑法第59條之規定酌量減輕其刑，
  期使個案裁判之量刑，能斟酌至當，符合比例原則（最高法院
  95年度台上字第6157號判決參照）。
⑵經查，被告就如事實欄㈠所示之販賣第二級毒品之犯行，法定
  最低刑度為有期徒刑10年，茲審酌被告無視國家杜絕毒品危害
  之禁令，為上揭販賣毒品犯行，固屬不當，惟念及其販賣毒品
  之數量甚微，且交易對象均為同一人，衡其惡性及犯罪情節，
  較諸長期以販毒營生之集團或交易價量動輒以數百公斤、數百
  萬元、甚為數千萬元計之大盤毒梟而言，顯屬低額且甚為零星
  之買賣，對社會治安之危害，自非達罪無可赦之嚴重程度，是
  本院參酌其犯罪之具體情狀，認對其所涉如事實欄㈠所示之犯
  行，縱科以法定最低度刑，依社會一般觀念及法律感情，猶有
  過重之情，客觀上不無可憫恕之處，爰依刑法第59條規定，均
  酌予減輕其刑。
⑶至被告如事實欄㈡所示之犯行，法定刑為：「3年以下有期徒刑
  」，且經前述減輕事由減輕其刑後，實已無情輕法重之憾，當
  無再援引刑法第59條規定減輕其刑之餘地，併此敘明。
⒌爰以行為人之責任為基礎，審酌被告知悉國家杜絕毒品犯罪之
  禁令，仍無視法律之禁止，而為如事實欄㈠及㈡所示之行為，
  助長毒品氾濫，所為實屬不當，並酌以被告犯罪之動機、目的
  、手段及所生之危害，暨其否認犯行之犯後態度，其為碩士肄
  業之智識程度（見本院卷第13頁），於審理中自稱：案發時從
  事水電工作，月收入約2至3萬元，無人須其扶養等語之生活狀
  況（見本院卷第334頁至第335頁）等一切情狀，分別量處如附
  表一及二所示之刑，並就得易科罰金部分，諭知易科罰金之折
  算標準。
⒍定應執行刑之說明：
⑴就如事實欄㈠部分（被告經宣告罪刑為不得易科罰金之罪，見
  附表一「主文」欄），本院審酌被告所犯上揭各罪之不法與罪
  責程度，犯罪類型、行為態樣、動機相似，責任非難重複程度
  較高；暨犯罪之危害情況、各別刑罰規範之目的、侵害法益之
  類型、所犯數罪反應出之人格特性、實現刑罰經濟的功能及數
  罪對法益侵害並無特別加重之必要等總體情狀，爰定其應執行
  之刑如主文所示。
⑵被告所犯如事實欄㈡部分，其宣告罪刑則係屬得易科罰金之罪
  （見附表二「主文」欄），依刑法第50條第1項但書第1款規定
  ，不得與前述如事實欄㈠所示不得易科罰金等罪併合處罰之，
  然被告於本案判決確定後，仍得依同條第2項規定，請求檢察
  官向法院聲請就上開各罪合併定應執行之刑，附此敘明。
㈢沒收部分：　
⒈犯罪所用之物部分：
⑴按犯第4條至第9條、第12條、第13條或第14條第1項、第2項之
  罪者，其供犯罪所用之物，不問屬於犯罪行為人與否，均沒收
  之，毒品危害防制條例第19條第1項定有明文。次按供犯罪所
  用、犯罪預備之物或犯罪所生之物，屬於犯罪行為人者，得沒
  收之，刑法第38條第2項前段亦有明定。　
⑵扣案如附表三所示之行動電話，係被告所有並用以聯絡黃俊琿
  、楊朝欽乙情，業據被告於偵查時及準備程序中供承甚明（見
  9228偵卷第190頁，本院卷第221頁），堪認為其如事實欄㈠及
  ㈡所示犯罪所用之物，分別依前開規定，於如附表一及二「主
  文」欄諭知沒收。
⒉犯罪所得部分：
⑴按犯罪所得，屬於犯罪行為人者，沒收之；於全部或一部不能
  沒收或不宜執行沒收時，追徵其價額，刑法第38條之1第1項前
  段及第3項分別定有明文。
⑵查被告如附表一編號1所示之犯行，販賣毒品所得為5,000元，
  如附表一編號2所示之犯行，販賣毒品所得為3,500元（含被告
  親自面交之車馬費500元），且均已交付等情，業據被告及證
  人黃俊琿陳述在卷（見本院卷第218頁，9228偵卷第288-1頁）
  ，並有LINE PAY MONEY會員帳戶交易紀錄存卷可考（見9228偵
  卷第104頁），堪認被告上述犯行之犯罪所得分別為5,000元、
  3,500元，雖未經扣案，然應依刑法第38條之1第1項前段及第3
  項規定，於各次犯行「主文」欄項下宣告沒收之，且於全部或
  一部不能沒收或不宜執行沒收時，均追徵其價額。
⑶如附表二所示之犯行，查無積極證據證明被告實際受有報酬或
  不法利益，爰不予宣告沒收，附此敘明。
⒊其餘扣案物品部分：
　其餘扣案之第二級、第三級毒品、毒品器具、棕色藥丸、分裝
  袋、電子磅秤、行動電話及贓款10萬3,000元，被告於準備程
  序中供稱：扣案之毒品及棕色藥丸，其買來要供自己施用，現
  金是用來繳房租及生活費，不是黃俊琿或楊朝欽交給其，其餘
  物品亦與本案無關等語（見本院卷第220頁至第221頁），又無
  證據足認此部分扣案物品與本案有關連，故不予宣告沒收，併
  此指明。
⒋被告所犯本案犯行有宣告多數沒收之情形，依刑法第40條之2第
  1項規定，所宣告之多數沒收，併執行之。
據上論斷，應依刑事訴訟法第299條第1項前段，毒品危害防制條
例第4條第2項、第10條第2項、第17條第1項、第19條，刑法第11
條、第30條、第59條、第51條第5款、第38條之1第1項前段、第3
項、第40條之2第1項，判決如主文。
本案經檢察官楊思恬提起公訴，檢察官李山明到庭執行職務
中　　華　　民　　國　　111 　年　　12　　月　　15　　日
                  刑事第六庭  審判長法  官  黃傅偉
                                    法  官  陳盈呈
                                    法  官  洪翠芬
上正本證明與原本無異。
如不服本判決應於收受送達後20日內向本院提出上訴書狀，並應
敘述具體理由；其未敘述上訴理由者，應於上訴期間屆滿後20日
內向本院補提理由書（均須按他造當事人之人數附繕本）「切勿
逕送上級法院」。因疫情而遲誤不變期間，得向法院聲請回復原
狀。
                                    書記官  蘇瑩琪
中　　華　　民　　國　　111 　年　　12　　月　　16　　日
附錄本案論罪科刑法條全文：
毒品危害防制條例第4條
製造、運輸、販賣第一級毒品者，處死刑或無期徒刑；處無期徒
刑者，得併科新臺幣3千萬元以下罰金。
製造、運輸、販賣第二級毒品者，處無期徒刑或10年以上有期徒
刑，得併科新臺幣1千5百萬元以下罰金。
製造、運輸、販賣第三級毒品者，處7年以上有期徒刑，得併科
新臺幣1千萬元以下罰金。
製造、運輸、販賣第四級毒品者，處5年以上12年以下有期徒刑
，得併科新臺幣5百萬元以下罰金。
製造、運輸、販賣專供製造或施用毒品之器具者，處1年以上7年
以下有期徒刑，得併科新臺幣1百50萬元以下罰金。
前五項之未遂犯罰之。

毒品危害防制條例第10條
施用第一級毒品者，處6月以上5年以下有期徒刑。
施用第二級毒品者，處3年以下有期徒刑。

附表一：
編號 對應之起訴書犯罪事實 購毒者 交易時間/地點 交易之毒品種類/數量/金額（新臺幣） 交易過程 主文 1 起訴書犯罪事實欄、附表編號1 黃俊琿 110年2月3日/臺北市中山區市○○道0段00巷00號5樓（朱彥瑋住處）附近 甲基安非他命/2克/5,000元 朱彥瑋與黃俊琿透過LINE通訊軟體（下稱LINE）達成左列交易條件之合意後，朱彥瑋於左列時、地將甲基安非他命2公克交付予黃俊琿，並收得價金5,000元。 朱彥瑋販賣第二級毒品，處有期徒刑伍年捌月。 扣案如附表三所示之物沒收之；未扣案之犯罪所得新臺幣伍仟元沒收之，於全部或一部不能沒收或不宜執行沒收時，追徵其價額。 2 起訴書犯罪事實欄、附表編號2 黃俊琿 110年2月16日/臺北市○○區○○○路0段000號5樓之3（黃俊琿住處） 甲基安非他命/1克/3,500元（含價金3,000元及朱彥瑋親送之車馬費500元） 朱彥瑋與黃俊琿透過LINE達成左列交易條件之合意後，朱彥瑋於左列時間將甲基安非他命1公克投入黃俊琿住處之信箱內，黃俊琿再以LINE PAY方式匯款3,500元予朱彥瑋，而完成交易。 朱彥瑋販賣第二級毒品，處有期徒刑伍年捌月。 扣案如附表三所示之物沒收之；未扣案之犯罪所得新臺幣參仟伍佰元沒收之，於全部或一部不能沒收或不宜執行沒收時，追徵其價額。 
　　　
附表二：
對應起訴書之犯罪事實 行為內容 主文 起訴書犯罪事實欄、附表編號3 朱彥瑋於110年1月20日在臺北市中山區市○○道0段00巷00號5樓住處附近，受楊朝欽委託，合資購買第二級毒品甲基安非他命1台兩（即37.5公克），楊朝欽出資14,000元（起訴書記載：「14,000元至15,000元」，逕予更正），朱彥瑋出資其餘金額，並由其出面購毒。嗣朱彥瑋於購得上開毒品之一週後，將第二級毒品甲基安非他命10公克交付予楊朝欽。 朱彥瑋幫助施用第二級毒品，處有期徒刑參月，如易科罰金，以新臺幣壹仟元折算壹日。 扣案如附表三所示之物沒收之。 

附表三：
名稱 數量 扣押物品清單 備註 電子產品（IPHONE） 壹支（含門號○○○○○○○○○○號之SIM卡壹張） 臺灣臺北地方檢察署110年度綠字第564號扣押物品清單編號7（見本院110年度訴字第483號卷第91頁） IMEI碼：000000000000000。 

附表四：
編號 前案執行完畢情形 1 於102年間，因違反毒品危害防制條例等案件，經臺灣新北地方法院（改制前為「臺灣板橋地方法院」，下稱新北地院）以101年度訴字第1400號判決：⑴販賣第二級毒品，未遂，處有期徒刑1年4月，⑵明知為禁藥而轉讓，共4罪，各處有期徒刑3月，應執行有期徒刑8月；均緩刑5年確定。嗣上開⑴及⑵罪，經新北地院以103年度撤緩字第139號裁定撤銷緩刑確定，並經同院以103年度聲字第5124號裁定應執行有期徒刑1年8月確定。 2 又於103年間，因⑴施用第二級毒品案件，經新北地院以103年度簡字第814號簡易判決處有期徒刑4月確定，於103年6月26日易科罰金執行完畢（於本案不構成累犯）；再因⑵施用第二級毒品案件，經新北地院以103年度易字第1194號判決處有期徒刑5月確定。嗣上開⑴及⑵案，經新北地院以104年度聲字第221號裁定應執行有期徒刑7月確定。 3 復於104年間，因施用第二級毒品案件，經新北地院以104年度簡字第1000號簡易判決處有期徒刑5月確定。 4 再於109年間，因施用第二級毒品案件，經新北地院以109年度簡字第243號簡易判決處有期徒刑5月確定。 

附件：被告與楊朝欽於110年1月20日之LINE對話紀錄
發訊人 訊息內容 備註 WaliWali（即被告） 你先把帳結給我，我頭暈都搞不清楚了@@然後昨天說要半個只先給了五百，剩下的也還沒算喔 見9228偵卷第85頁 楊朝欽 我知道，22000+250，23750，加這次  WaliWali（即被告） 一月分的房租？  楊朝欽 含在22裡  WaliWali（即被告） 好  楊朝欽 14000+5000+1500+1500  WaliWali（即被告） 了解  楊朝欽 我總共要給你26000